臺灣新竹地方法院民事裁定
111年度抗字第12號
抗  告  人  洪光輝  
相  對  人  洪焜輝  


相  對  人  洪金樹  
            洪世明  
上列當事人間聲請拍賣抵押物事件，抗告人對於民國111年2月10
日本院司法事務官所為110年度司拍字第167號裁定提起抗告，本
院裁定如下：
    主  文
抗告駁回。
抗告程序費用新臺幣壹仟元由抗告人負擔。
    理  由
一、按抵押權人，於債權已屆清償期，而未受清償者，得聲請法
    院，拍賣抵押物，就其賣得價金而受清償，民法第873條定
    有明文；該規定準用於最高限額抵押權，同法第881條之17
    亦有明文。又聲請拍賣抵押物係屬非訟事件，於最高限額抵
    押，法院祇須就抵押權人提出之文件為形式上審查，如認其
    抵押權已依法登記，並有抵押權登記擔保範圍之債權存在，
    且債權已屆清償期而未受清償，即應為准許拍賣抵押物之裁
    定；至於法院所為准許與否之裁定，無確定實體法上法律關
    係存否之效力，債務人或抵押人對抵押債權及抵押權之存否
    如有爭執，應另循訴訟途徑以謀解決，不得僅依抗告程序聲
    明其爭執，並據為廢棄准許拍賣抵押物裁定之理由（最高法
    院51年台抗字第269號、94年度台抗字第631號、94年度台抗
    字第270號裁定意旨參照）。
二、相對人聲請意旨略以：相對人洪焜輝、洪金樹、洪世明、第
    三人洪慶芳、洪江坪及抗告人等6人，於民國97年6月19日就
    被繼承人洪粵郎遺產分配等事宜簽訂協議書㈡，其中第3條就
    抗告人與洪江坪超額分配遺產新臺幣（下同）1,400,307元
    部分，約定應分別給付相對人及洪慶芳等4人各350,077元，
    抗告人並於97年11月3日以其所有如附表所示不動產（下稱
    系爭不動產）為相對人設定1,500,000元之最高限額抵押權
    以為擔保，並完成登記在案。然兩造迄今未能就前開債權之
    清償期限達成協議，抗告人與洪江坪亦未清償分文，經相對
    人依民法第315條規定向抗告人為催告後，抗告人仍置之不
    理，為此聲請准予拍賣系爭不動產以資受償等語。
三、抗告意旨略以：兩造於97年6月19日簽立協議書㈡之後，旋於
    97年10月13日另簽立協議書㈢，其中第1條約定相對人及洪慶
    芳應各給付20萬元予抗告人、第3條約定：「本協議書第1條
    、第2條外，六方因前曾簽訂協議書㈠及協議書㈡所生之爭議
    事件，六方均同意拋棄民刑事訴訟權。」等語，是依協議書
    ㈡、㈢之形式審查，應無從明瞭、確認相對人等對抗告人是否
    有債權存在，原裁定准予拍賣系爭不動產，於法容有違誤，
    為此提起本件抗告，請求廢棄原裁定，並駁回相對人原審之
    聲請等語。
四、經查，系爭抵押權業經地政機關准予登記，登記日期為97年
    11月3日，權利人有相對人等人，債務人為抗告人，登記之
    權利種類係最高限額抵押權，擔保債權種類及範圍係「擔保
    債務人對抵押權人現在（包括過去所負現在尚未清償）及將
    來在本抵押權設定契約書所定最高限額內所負之債務，包括
    借款、透支、墊款、保證」，擔保債權確定期日為127年9月
    2日，業據相對人提出協議書㈡、抵押權設定登記申請書、系
    爭不動產登記第一類謄本、他項權利證明書等件影本為證，
    並經原審依非訟事件法第74條規定，以本院110年11月9日新
    院嶽民寶110司拍167字第035127號函通知抗告人於文到7日
    內就本件拍賣抵押物事件陳述意見，該通知業於110年11月1
    8日寄存送達抗告人，並經抗告人具狀陳述意見，有前開通
    知函文、送達證書及民事陳報狀在卷可稽。又系爭抵押權所
    擔保之債權雖未經約定清償期，惟因相對人已定相當期間催
    告抗告人清償，並經本院於110年8月11日以110年度司聲字
    第291號裁定公示送達抗告人確定，亦據相對人提出裁定確
    定證明書為憑，且經本院調取該公示送達事件卷宗核閱屬實
    ，而抗告人未於期間內清償，則該抵押債權之清償期即以屆
    至。是以，原審就相對人所提上開資料為形式上審查，認本
    件抵押權登記擔保範圍之債權存在，且債權已屆清償期而未
    受償，裁定准予拍賣系爭不動產，於法並無違誤。抗告人固
    辯稱因協議書㈢之約定，致無從明瞭、確認抵押債權之存在
    等語，然查協議書㈢於97年10月13日即已簽立，嗣於97年11
    月3日仍為系爭抵押權設立之登記，可見不受協議書㈢之影響
    ，故縱自形式審查上開兩造所提證據，亦足以認定抵押權所
    擔保之債權存在，如抗告人對於此項法律關係仍有爭執，核
    屬實體法上權利義務關係存否之爭執，尚非本件非訟程序所
    得審究之事項，應由抗告人另循訴訟程序以資解決。從而，
    抗告意旨指摘原裁定不當，求予廢棄，為無理由，應予駁回
    。
五、據上論結，本件抗告為無理由，依非訟事件法第46條、第21
    條第2項、24條第1項，民事訴訟法第495條之1第1項、第449
    條第1項、第95條、第78條，裁定如主文。　　
中　　華　　民　　國　　111 　年　　6 　　月　　10　　日
                  民事第二庭    審判長法  官  彭淑苑
                                      法  官  周美玲
                                      法  官  傅伊君
以上正本證明與原本無異。
本裁定不得抗告。　　　　　　　　　　　　　　　　　　
中　　華　　民　　國　　111 　年　　6 　　月　　10　　日
                                      書記官 林琬茹  　　　　　　　　　　　　　　　　　　　
附表：
編號 土    地    坐    落    面   積 （平方公尺） 權 利 範 圍  縣市 鄉鎮市區 段 地號   1 新竹市  前溪 737 1,201.4 6分之2 
　　　　　　　　　　　　　　　　　　　　　　　　　　　
編號 建號 基地座落 建物門牌 建築式樣主要建築材料及房屋層數 建物面積 （平方公尺）   權 利 範 圍      層次面積  總面積  1 124 前溪段737地號 經國路一段245巷6號 農舍 鋼造 2層 1層:323.19 2層:143.64 466.83 6分之2